【裁判字號】    99,簡上,307
【裁判日期】    991221
【裁判案由】    傷害
【裁判全文】
臺灣高雄地方法院刑事判決             99年度簡上字第307號
上  訴  人  臺灣高雄地方法院檢察署檢察官
被      告  吳佳碩
上列上訴人因被告傷害案件，不服本院高雄簡易庭中華民國99年
5 月18日99年度審簡字第1595號第一審刑事簡易判決（起訴書案
號：臺灣高雄地方法院檢察署98年度偵字第16983 號），提起上
訴，本院管轄之第二審合議庭裁定依簡式審判程序審理，判決如
下：
    主  文
上訴駁回。
    事  實
一、吳佳碩與許淑華係夫妻關係，因許芳銘於民國98年5 月7 日
    晚間至8 日晨間搭載許淑華駕車出遊，吳佳碩因而懷疑許芳
    銘與其妻許淑華有感情糾葛，遂於98年5 月8 日6 時50分許
    ，在高雄縣大寮鄉○○○路愛國超商前，趁許芳銘搭載其妻
    許淑華至上開處所騎乘機車時，竟基於傷害之犯意，徒手毆
    打許芳銘頭部，致許芳銘受有頭部外傷、前額挫傷及擦傷等
    傷害。
二、案經許芳銘訴由臺灣高雄地方法院檢察署檢察官偵查起訴後
    ，由本院裁定逕以簡易判決處刑。
    理  由
一、本件被告吳佳碩所犯係死刑、無期徒刑或最輕本刑為3 年以
    上有期徒刑以外之罪，其於本院審判程序中就前揭被訴事實
    為有罪之陳述，經審判長告知簡式審判程序之旨，並聽取被
    告與檢察官及告訴人之意見後，本院認無不得或不宜改依簡
    式審判程序進行之情形，合議庭爰依刑事訴訟法第273 條之
    1 第1 項之規定，裁定改依簡式審判程序審理。
二、訊據被告對上開傷害之犯行，於偵訊、原審及本院審理時均
    坦承不諱，核與證人許芳銘、黃春樟及許淑華於偵訊時證述
    之情節一致（臺灣高雄地方法院檢察署98年度他字第3846號
    卷第7 頁至第9 頁、第11頁、第12頁，臺灣高雄地方法院檢
    察署98年度偵字第16983 號卷第40頁）。而告訴人許芳銘因
    遭被告毆打而受有頭部外傷、前額挫傷、擦傷等情，復有楊
    骨科醫院診斷證明書1 紙附卷可佐（上開他字卷第18頁），
    是被告自白足認與事實相符，其傷害告訴人許芳銘之事實，
    事證明確，犯行堪以認定，應依法論科。
三、核被告吳佳碩所為，係犯刑法第277條第1項之傷害罪。
四、檢察官雖依告訴人許芳銘之請求，以：（一）本案告訴人所
    受之傷勢雖非重，但均集中在頭部部位，有危及生命之可能
    ，手段尚屬兇殘，且被告似無與告訴人和解悔改之意，就犯
    罪後態度、手段及目的而言，原審未審酌此點，僅論處拘役
    30日，量刑仍屬過輕；（二）因本案係以起訴方式為之，原
    審似未依刑事訴訟法第271 條（漏列第2 項）之規定，傳喚
    告訴人予以陳述意見之機會，所踐程序，似尚有未當為由提
    起上訴等語。然按：（一）犯罪之處罰，現行刑事處罰多採
    相對罪刑法定主義，賦與法官對各個具體犯罪案件有其刑罰
    裁量權。量刑過輕，確對犯罪人易生僥倖之心，不足收儆戒
    及改過之效，且使被害人或社會產生不平之感；量刑過重則
    易致犯罪人自暴自棄，難收悅服遷善之功。因此，現今法治
    國乃有罪刑相當原則，即衡量犯罪行為之罪質、不法內涵訂
    定法定刑之高低，法官再以具體事實情況不同，確定應科處
    之刑度輕重。查本案原審依刑法第277 條第1 項、第41條第
    1 項前段，刑法施行法第1 條之1 規定，並審酌被告因感情
    糾紛與告訴人許芳銘發生爭執，卻不思以理性方式解決糾紛
    ，即暴力相向，以致告訴人受有頭部外傷、前額挫傷及擦傷
    等傷害，且迄今未與告訴人和解，行為實屬不該；惟念其犯
    後於本院中已坦承犯行，及其犯罪動機、案發時之情節、被
    告之品行、智識程度、生活狀況，暨告訴人所受傷勢非重等
    一切情狀予以量刑，並諭知易科罰金之折算標準，核其認事
    用法均無違誤，亦就刑法第57條所列各款量刑事由詳為斟酌
    ，並已含括上訴理由指摘之情狀，堪稱允當，是檢察官援引
    告訴人之理由，主張原審量刑過輕，為無理由。（二）次按
    司法資源的「有限財」，本應就案件的類型、繁雜程度不同
    ，設計不同之訴訟制度加以有效運用，亦即在不損及人民受
    憲法保障的訴訟權，又不害及國家司法權的正當行使之衡量
    下，即應將審判程序中之法庭活動及相關證據取捨之限制，
    為相當程度地限縮或排除。而我國刑事訴訟程序區分通常程
    序與簡易程序、簡式審判程序及協商程序，即因應上開訴訟
    經濟之要求，就案件類型的繁易程度、科處刑罰的輕重程度
    ，予以層級化之區別，並藉此而將司法之有限財得以有效分
    配至輕重不同的案件。故在追求訴訟經濟目的下，尤其於簡
    易程序審判，在案件輕微、事證明確等條件審酌後，迅速審
    理即為立法上之考量設計。雖「審判期日，應傳喚被害人或
    其家屬並予陳述意見機會」，為刑事訴訟法第271 條第2 項
    前段所明揭，然原審以被告就上開傷害犯行，於警詢、偵訊
    及審理時均自白犯罪，並審酌卷內相關證據後，爰依刑事訴
    訟法第449 條第2 項規定，逕以簡易判決處刑，經核並無違
    法之處，且被告上開犯行情節單純，告訴人所受之傷勢非重
    ，故原審基於訴訟經濟之考量而未傳喚告訴人到庭陳述意見
    ，亦難謂於法不合，更與上開法條但書規定法院認為不必要
    者，可不予傳喚被害人（即本案告訴人）陳述意見之情形相
    符，是檢察官以原審未依刑事訴訟法第271 條第2 項之規定
    踐行訴訟程序，尚有未當而提起上訴，亦無理由。從而，檢
    察官以原審判決量刑過輕及未傳喚告訴人到庭陳述意見為由
    而提起本件上訴，均無理由，應予駁回。
據上論斷，應依刑事訴訟法刑事訴訟法第455 條之1 第1 項、第
3 項、第368 條、第364 條、第273 條之1 第1 項，判決如主文
。
本案經檢察官顏漢文到庭執行職務。
中    華    民    國    99    年    12    月    21    日
                刑事第十二庭    審判長法  官  黃建榮
                                      法  官  陳川傑
                                      法  官  林勳煜
以上正本證明與原本無異。
不得上訴。
中    華    民    國    99    年    12    月    21    日
                                      書記官  莊正彬
附錄本案論罪科刑法條
中華民國刑法第277條
（普通傷害罪）
傷害人之身體或健康者，處3 年以下有期徒刑、拘役或1 千元以
下罰金。
犯前項之罪因而致人於死者，處無期徒刑或7 年以上有期徒刑；
致重傷者，處3 年以上10年以下有期徒刑。

司法院資訊處製作；財團法人民間司法改革基金會備份。
